臺灣高等法院刑事裁定
111年度毒抗字第647號
抗  告  人
即  被  告  張雅絜






上列抗告人因違反毒品危害防制條例施以強制戒治案件，不服臺
灣宜蘭地方法院中華民國111年6月20日裁定（111年度毒聲字第1
41號），提起抗告，本院裁定如下：
    主  文
抗告駁回。                                              
    理  由
一、原裁定意旨略以：抗告人即被告甲○○因施用第二級毒品案件
    ，經原審法院以110年度毒聲字第16號裁定送觀察、勒戒後
    ，認有繼續施用毒品之傾向等情，有法務部○○○○○○○○○○111
    年6月8日北女所衛字第11161005240號函暨檢附之有無繼續
    施用毒品傾向證明書及評估標準紀錄表在卷可稽，爰依毒品
    危害防制條例第20條第2項後段、第3項，裁定被告令入戒治
    處所強制戒治，其期間為6個月以上，至無繼續強制戒治之
    必要為止，但最長不得逾1年等語。
二、抗告意旨略以：被告前經宣告有期徒刑以上之刑確定，尚未
    執行完畢，並因橫紋肌溶解症致行動不便，懇請體恤下情云
    云。
三、按：
㈠、觀察、勒戒後，檢察官或少年法院（地方法院少年法庭）依
    據勒戒處所之陳報，認受觀察、勒戒人有繼續施用毒品傾向
    者，檢察官應聲請法院裁定或由少年法院（地方法院少年法
    庭）裁定令入戒治處所強制戒治，其期間為6個月以上，至
    無繼續強制戒治之必要為止，但最長不得逾1年。依前項規
    定為觀察、勒戒或強制戒治執行完畢釋放後，3年後再犯第1
    0條之罪者，適用前2項之規定，毒品危害防制條例第20條第
    2項、第3項定有明文。
㈡、有無繼續施用毒品傾向之評估標準，並非完全以受勒戒人勒
    戒後之結果為準，勒戒前之各種情況，仍應作為評估之依據
    。依勒戒處所評分說明手冊規定，係以前科紀錄與行為表現
    、臨床評估、社會穩定度，三項合併計算分數，每一大項皆
    有靜態因子與動態因子。關於有無繼續施用毒品傾向之評估
    標準，法務部因應毒品危害防制條例之修正及109年11月18
    日最高法院刑事大法庭109年度台上大字第3826號裁定意旨
    ，業於110年3月26日以法矯字第11006001760號函修正頒布
    「有無繼續施用毒品傾向評估標準紀錄表」、「有無繼續施
    用毒品傾向評估標準評分說明手冊」，上開評分說明手冊載
    明判定之原則：「受觀察勒戒人入所後，經過2週時間的觀
    察、勒戒，由處所及醫療人員依據其各項紀錄、資料及觀察
    勒戒期間之行為表現，加以評分。在勒戒人入所4至6週後，
    可再做一次評估以做必要之評分修正。每一大項皆有靜態因
    子與動態因子。先以靜態因子分數評分，靜態因子分數總分
    在60分（含）以上為『有繼續施用毒品傾向』；60分以下，與
    動態因子分數相加，如果總分在60分（含）以上，為『有繼
    續施用毒品傾向』」，又評估標準紀錄表及說明手冊中「前
    科紀錄與行為表現」之第1題及第3題之計分方式修正如下（
    餘無修正）：㈠第1項「毒品犯罪相關司法紀錄」：計分方式
    修正為每筆（次）5分，總分上限為10分；㈡第3項「其他犯
    罪相關紀錄」：計分方式修正為每筆（次）2分，總分上限
    為10分。是受處分人有無「繼續施用毒品傾向」，係依具體
    個案之臨床實務及相關事證等情綜合判定，有其相當之專業
    依據及標準，且涉及專門醫學，又衡酌強制戒治之目的，係
    為協助施用毒品者戒斷毒品之心癮及身癮所為之一種保安處
    分類型，而該評估標準係將與判斷有無繼續施用傾向之相關
    因素加以列舉及量化，適用於每一位受觀察、勒戒處分之人
    ，具一致性、普遍性、客觀性，以利執法者判定受勒戒人有
    無繼續施用毒品傾向，倘其評估由形式上觀察，無擅斷或濫
    權等明顯不當情事，法院應予尊重。
四、經查：
㈠、查被告基於施用第二級毒品之犯意，於109年04月23日12時許
    為警方採尿時回溯96小時內之某時，在不詳地點，以不詳方
    式，施用第二級毒品甲基安非他命1次。經原審法院以110年
    度毒聲字第16號裁定令入勒戒處所觀察、勒戒確定，有前揭
    裁定在卷可按。嗣被告經依前開裁定，送法務部○○○○○○○○○○
    附設觀察勒戒處所觀察、勒戒後，該勒戒處所依據前開修正
    後之評估標準，就被告之前科紀錄與行為表現、臨床評估、
    社會穩定度等3大項因素（每大項均有靜態因子與動態因子
    ）進行評估，其中：⑴前科紀錄與行為表現部分合計為25分
    （有8筆毒品犯罪相關司法紀錄以上限10分計、首次毒品犯
    罪年齡為21歲至30歲計5分、有5筆其他犯罪相關紀錄以10分
    計、入所時尿液毒品檢驗為無藥物反應計0分，上開4項靜態
    因子分數合計為25分；另無動態因子），⑵臨床評估部分合
    計為41分（有海洛因、安非他命多重毒品濫用計10分、有菸
    品合法物質濫用計2分、使用方式有注射使用計10分、使用
    年數超過一年計10分，以上靜態因子合計為32分；疑似精神
    疾病共病insomnia計5分、臨床綜合評估評定為「中度」計4
    分，上開2項動態因子合計為9分），⑶社會穩定度部分合計
    為5分（無靜態因子；又入所後無家人訪視計5分、出所後未
    與家人同住計5分，上開2項動態因子上限計5分）。以上前
    科紀錄與行為表現、臨床評估、社會穩定度等總分合計為71
    分（靜態因子共計57分，動態因子共計14分），經評定認被
    告為有繼續施用毒品傾向之情事，有法務部○○○○○○○○○○111
    年06月08日北女所衛字第11161005240號函暨檢附之有無繼
    續施用毒品傾向證明書及評估標準紀錄表在卷可稽。
㈡、前述綜合判斷之結果，係該所相關專業知識經驗人士，於被
    告觀察、勒戒期間，依其本職學識就被告之前科紀錄及行為
    表現、臨床評估及社會穩定度等因素所為之綜合判斷，具有
    科學驗證所得之結論，且由形式上觀察，並無擅斷或濫權等
    明顯不當之情事，法院宜予尊重其行政職權之行使及專業之
    判斷。是以，本件被告經依新修正之上開評估標準紀錄表、
    手冊為專業評估有繼續施用毒品傾向，無法戒斷毒癮，自有
    依法再施以強制戒治之必要。又被告應施以強制戒治與被告
    是否另有刑期尚待接續執行，分屬兩事，二者並無關連，故
    被告辯稱仍有刑期未執行完畢云云，並非可採。
㈢、另被告雖以其因橫紋肌溶解症致行動不便置辯，然被告之疾
    病與被告是否已戒除毒癮無涉，非用以評估其有無繼續施用
    毒品傾向之依據，無從動搖前揭評估標準紀錄表對於被告是
    否施用毒品成癮之判斷，亦無從解免其應受之戒治處分。
五、綜上所述，原審依毒品危害防制條例第20條第2項後段之規
    定，裁定被告令入戒治處所施以強制戒治，其期間為6個月
    以上，至無繼續強制戒治之必要為止，但最長不得逾1年，
    於法並無不合。抗告意旨徒以前詞指摘原裁定不當，請求撤
    銷原裁定，要無理由，應予駁回。
據上論斷，應依刑事訴訟法第412 條，裁定如主文。
中　　華　　民　　國　　111 　年　　7 　　月　　20　　日
     　　　　　　 刑事第十六庭  審判長法　官  劉嶽承
                                      法　官  古瑞君
                                      法　官  廖紋妤
以上正本證明與原本無異。
不得再抗告。
                                      書記官  江珮菱
中　　華　　民　　國　　111 　年　　7 　　月　　21　　日